臺灣臺中地方法院民事判決　　　　　　　 99年度簡上字第338號
　　上　訴　人　廖桂敏
　　被　上訴人　賴素玲
上列當事人間請求損害賠償事件，上訴人對於民國99年10月27日
本院臺中簡易庭99年度中簡字第2075號第一審判決提起上訴，本
院於民國100年4月1日言詞辯論終結，判決如下：
    主      文
上訴駁回。
第二審上訴費用新臺幣仟壹佰伍拾元由上訴人負擔。
    事實及理由
壹、上訴人方面：
一、上訴聲明：
  (一)原判決不利於上訴人部分廢棄。
  (二)被上訴人應再給付上訴人新台幣（下同） 200,000元及自起
    訴狀繕本送達翌日起至清償日止，按年息5%計算之利息。
  (三)第一、二審訴訟費用由被上訴人負擔。
二、上訴人於原審起訴主張：
  (一)上訴人於民國（下同）86年10月11日與訴外人即證人楊士亮
    結婚。被上訴人明知證人楊士亮為有配偶之人，卻於98年 5
    月間某日起與證人楊士亮親密交往，並發生性行為，經上訴
    人向臺灣臺中地方法院檢察署提出刑事通姦告訴（98年度他
    字第3957號）後，被上訴人因本身亦有婚姻關係，不欲通姦
    情事曝光，遂與上訴人於98年 9月17日達成民事和解，由被
    上訴人給付上訴人 150,000元之精神損害，上訴人於收受賠
    償金後亦已撤回對被上訴人之刑事告訴，而簽立和解書（下
    稱系爭和解書）；並於系爭和解書第 4條約定，若被上訴人
    日後再與證人楊士亮進行非公司業務上之正當往來或繼續為
    男女朋友或通姦關係，應再賠償上訴人違約金500,000元。
  (二)兩造簽立系爭和解書後，被上訴人竟仍違反系爭和解書之約
    定，而與證人楊士亮有不正常之往來，於98年10月到99年 1
    月間，3次與證人楊士亮見面，其中2次在北屯區公所附近崇
    德八路與崇德路3段的停車格，另有1次是在松竹路、軍功路
    的停車場見面，以 skype聯繫後，約定見面聊天、相互撫慰
    等；並頻繁以skype聯繫聊天，其中於98年12月28日下午1時
    許之 skype談話內容並提及雙方交往與性行為之過程，甚而
    討論如何防範上訴人起疑，與相約下次見面的時間，顯然被
    上訴人於98年 9月17日與上訴人和解後，仍與證人楊士亮仍
    有不正當之往來，而違反系爭和解書第 4條約定，自應負給
    付違約金之責任。
  (三)本件兩造簽立系爭和解書時，被上訴人早已衡量自身行為與
    經濟能力，以及願意負擔之責任，且無強暴脅迫情事，出於
    自願簽立；又被上訴人於和解後，不只一次與證人楊士亮往
    來，而構成違約情事，且其和解後仍明知故犯，惡性重大，
    其情形並無可憫恕之處，違約金約定並未過高。爰依兩造和
    解契約之法律關係請求被上訴人給付違約金等語。
三、上訴人於二審補稱略以：
  (一)被上訴人第一次與上訴人之夫通姦，早已破壞上訴人婚姻生
    活圓滿及幸福法益，並無因和解後被上訴人違約行為之態樣
    不同，而有侵害程度之差別，得分別評價不同行為之罪行程
    度。而系爭和解書有關違約金規定，其立約本意理當在於嚇
    阻被上訴人再犯，否則若尚有違約行為程度之差別，對被上
    訴人行為有不同程度之評價，則被上訴人仍可以較輕微之違
    反善良風俗之行為再犯，已失和解與訂立違約金意義。是按
    81年度台上字第 566號、83年度台上字第2879號判解意旨，
    兩造和解違約金性質屬懲罰性違約金，目的在於強制被上訴
    人履約，即履行「不作為」之誡命與義務，確保上訴人債權
    效力所定之強制罰，故如被上訴人未依債之關係所定之債務
    履行時，即被上訴人有違約之「作為」時，上訴人無論損害
    有無，或損害程度如何，皆得請求。此外，被上訴人明知其
    行為於第一次時係因上訴人網開一面，始為和解並撤回刑事
    告訴，被上訴人對自身行為理應更加謹言慎行，然被上訴人
    明知故犯，再三為之，其次數較第一次更重，理應負擔比第
    一次和解更高之懲罰金。原審認定系爭和解書違約金性質屬
    賠償性，且認為被上訴人違約行為未達通姦程度，故上訴人
    所受損害較通姦為輕云云，未審酌被上訴人之犯行次數之問
    題，當有違誤。
  (二)兩造簽立系爭和解書時，係在律師見證及雙方皆合意認可之
    情況下簽署，被上訴人早已衡量自身行為與經濟能力及願負
    擔之責任，無強暴脅迫情事，出於自願簽立，是依92年台上
    字第2747號裁判意旨，本件違約金數額於立約時依雙方契約
    自由已定，法院不得再酌減，原審逕行減免被上訴人應給付
    損害賠償10萬元，未說明50萬元約定何以「顯失公平」？顯
    違當事人契約自由、私法自治原則，及前開判決意旨。被上
    訴人係因與楊士亮有通姦行為始與上訴人和解，為恐被上訴
    人再犯，才會增加高額違約金50萬元約定，其立約本意即是
    嚇阻被上訴人不可再犯之懲罰性約定，系爭和解書完全是在
    被上訴人之自由意志同意下簽立。被上訴人無視第一次和解
    時之承諾，明知故犯，惡性重大並踐踏上訴人對其之寬恕，
    被上訴人理應受較第一次更高之賠償金，以懲其不法，此為
    比例原則，且符合一般人之經驗法則與公平原則。況再犯之
    罪責本就較初犯為高，且被上訴人違反約定之對象竟仍是同
    一人，造成上訴人加倍之打擊，更應予被上訴人重懲。
  (三)再者，系爭和解書與一般商業行為之合約書不同，後者係為
    規範交易行為之不履行，為保障商業權益而立約，性質應屬
    「損害賠償」；而前者係為規範已有罪行者再次犯行，為嚇
    阻及約束其行為並作為和解之前提而立約，性質應屬「懲罰
    性賠償」。合約性質究應屬何者，應本於立約時之精神，而
    非原審所述之僅限於系爭和解書內容有無加註懲罰性及賠償
    性之損害賠償金。
  (四)從上訴人於100年2月14日民事陳報狀提出之錄音譯文內容可
    知，並非楊士亮握有與被上訴人之性愛光碟才致使其違約，
    而係被上訴人難捨舊情且有共識與楊士亮保有各自之婚姻關
    係，並掩人耳目的在一起，由於吳千秋看不慣被上訴人滿口
    謊言、不守婦道及囂張之行徑，同情上訴人持續受矇騙，才
    向被上訴人之公司老闆及上訴人揭發違約情事。上訴人為此
    請求嚴懲被上訴人違約、違反社會善良風俗及不道德之行為
    ，始能讓被上訴人深切反省，為己身行為負責。
貳、被上訴人方面：
一、聲明：
  (一)上訴駁回。
  (二)第一、二審訴訟費用由上訴人負擔。
二、被上訴人於原審則以：
  (一)上訴人指稱被上訴人與楊士亮不正常交往之 skype談話內容
    係由ERIN（上訴人主張其為吳千秋）提供予上訴人，而網路
    上任何人皆得隨時以各種暱稱或名義發表言論、對談或聊天
    ，被上訴人雖與楊士亮有用 MSN聊天二、三次，惟否認上訴
    人所提出之上開skype談話內容之事實。縱使上開skype談話
    內容為真實，惟ERIN並非該次聊天的對話人，應非合法記錄
    或取得該次聊天之內容，衡酌取得系爭網路談話內容之手段
    及對他人隱私權之保護，難謂以系爭網路談話內容作為本案
    之證據方法，符合比例原則。且衡諸該次談話內容僅是閒話
    家常，雖有部分懷念以前交往情境而發生生理反應之露骨對
    話，但僅是虛擬網路世界因宣洩情緒或開玩笑而發表之言論
    ，不能逕認定現實生活中被上訴人與楊士亮於98年 9月17日
    後，有再發生通姦或婚外情等不正當往來之行為。被上訴人
    與上訴人簽立系爭和解書後，雖曾與證人楊士亮見過 2次面
    ，惟否認有愛撫之事實，見面之目的是證人楊士亮欲交付被
    上訴人金錢貼補被上訴人與上訴人和解之費用。且證人楊士
    亮曾恐嚇被上訴人其握有偷拍之性愛光碟，如果不見面，會
    告訴被上訴人之配偶，所以被上訴人於98年 9月17日後與楊
    士亮見面，是受其利誘威脅所為，不是系爭和解書所規範之
    不正常往來。
  (二)縱認被上訴人有違約情事，由系爭和解書內容觀之，被上訴
    人與證人楊士亮發生多次性行為之損害賠償金額約定為150,
    000元， 則縱認被上訴人偶有與楊士亮在網路聊天內容尺度
    稍有逾矩，亦不致超過通姦行為所生之損害程度，其違約之
    情節輕微，上訴人請求之違約金顯屬過高等語，資為抗辯。
三、被上訴人於二審補稱略以：
  (一)依民法第250條第2項、第252條規定，系爭和解契約第4條違
    約金50萬元之約定，既未特別表明所約定之違約金係懲罰性
    違約金，即應依法擬制為因不履行而生損害之賠償總額之約
    定。再者，法律就契約違約金之約定，並無區分「一般商業
    行為之合約書」與「非一般商業行為之合約書」而異其效力
    。上訴人主張「非一般商業行為之合約書」所為違約金之約
    定，性質應屬「懲罰性賠償」，而「一般商業行為之合約書
    」係規範交易行為之不履行，為保障商業權益而立約，違約
    金約定之性質應屬「損害賠償」性質之違約金云云，誠屬自
    創之無稽推論。蓋商業行為就債務不履行者約定「懲罰性違
    約金」者，所在多有，非商業行為就債務不履行之情形者，
    僅約定損害賠償性質之違約金者，亦非少見，是上訴人以系
    爭和解書並非一般商業行為之合約書為由，遽謂系爭合約書
    約定之違約金，雖未符民法第250條第2項規定之「另有訂定
    」之要件，仍屬「懲罰性」違約金之約定，而致同條項「視
    為因不履行而生損害之賠償總額」之法律擬制規定於不顧，
    所為主張及解釋即非適法，尚無可採。
  (二)按民法第250條第1項、第 2項後段，足見違約金約定之目的
    本在確保債務之履行，不管損害賠償或懲罰性質之違約金均
    相同，且依前揭法條明文違約金乃是依法擬制為損害賠償之
    總額，而非僅有「懲罰性」違約金始有確保債務履行之目的
    。是以，並非當事人就債務人違反作為義務之違約金約定必
    屬懲罰性違約金，則上訴人主張系爭和解書約定違約金之目
    的，在於要求被上訴人履行「不作為」之誡命與義務，而推
    論系爭和解書違約金約定必屬懲罰性違約金云云，顯與前揭
    條文規定不符，且有違論理法則及經驗法則，自無可採。且
    系爭和解書第 4條約定所用「賠償」用詞，可知本件違約金
    約定之性質確為損害賠償性質之違約金，非懲罰性違約金。
  (三)被上訴人於98年 9月17日與上訴人簽立系爭和解書後，之所
    以再與楊士亮見面，實乃兩造和解後楊士亮一再主動聯繫被
    上訴人，表示願意幫被上訴人分擔約定之賠償金額，且因楊
    士亮曾對被上訴人表示若避不見面，便將兩人交往私密照片
    留傳出去並知會被上訴人之配偶，被上訴人惟恐楊士亮一再
    騷擾行為、兩人發生婚外情及被上訴人須負擔高達15萬元和
    解金等事由遭被上訴人配偶發現，遂虛以委蛇同意與楊士亮
    見面，並接受其交付之數千元，嗣上訴人即因此對被上訴人
    提起訴訟，請求高達50萬元之損害賠償。既上訴人主張其係
    為保護家庭生活之幸福美滿，則當初兩造及楊士亮達成和解
    時，對被上訴人及楊士亮二人之系爭和解書內容，均有日後
    兩人再進行非公司業務上之正當往來情形，應賠償上訴人違
    約金50萬元之約定，而上訴人發覺被上訴人與楊士亮會面時
    ，僅對被上訴人請求給付違約金，對楊士亮卻未為任何請求
    或要求，實令人疑惑。再者，楊士亮婚後陸續與第三人發生
    婚外情，而上訴人對楊士亮卻未為任何要求，一再隱忍，並
    以楊士亮發生婚外情為藉口，一再對第三人求償，使上訴人
    得向被上訴人及訴外人吳千秋請求高達數十萬元之金錢賠償
    ，上訴人今仍得與楊士亮維持和諧之婚姻關係，上訴人與楊
    士亮之婚姻關係實情為何，誠非無疑。上訴人實質所受損害
    程度，是否果如上訴人主張，應一併在衡量上訴人因被上訴
    人違反約定作為義務時所受損害程度予以審酌。
  (四)依上訴人100年2月14日民事陳報狀提出之錄音譯文可知，乃
    楊士亮故意與上訴人聯繫通話，並錄下與被上訴人之對話內
    容，故兩造和解後，被上訴人是否遭設局陷害而發生楊士亮
    聯絡情事，誠非無疑。再者，該等對話內容僅在於被上訴人
    希望透過楊士亮影響上訴人不要對被上訴人提告，無關男歡
    女愛。上訴人以此主張被上訴人難捨舊情而與楊士亮繼續掩
    人耳目在一起云云，實屬無稽推論。又法院並非宗教或道德
    法院，本件訴訟標的既為系爭和解書，則與系爭和解書約定
    債務無關之事項，自不在法院審判範圍。上訴人主張與和解
    約定債務無關之道德事項請求法院判決，不啻要求法院進行
    道德審判，自無可取。足見上訴人所為主張均係不理性之情
    緒性言詞，且與本件債務約定無關，實不值一駁。
  (五)按民法第 252條規定，及參照最高法院19年度上字第1554號
    判例，契約當事人約定之違約金是否過高，應依一般客觀之
    事實、社會經濟狀況、當事人實際上所受損害及債務人如能
    如期履行債務時，債權人可享受之一切利益為衡量標準。系
    爭和解書約定違約金之目的，在於上訴人為維持其婚姻共同
    生活圓滿及幸福之權利，藉以拘束被上訴人不得再為有礙上
    訴人婚姻生活圓滿及幸福之行為；惟其既約定被上訴人與楊
    士亮進行非公司業務上之正當往來或繼續為男女朋友或通姦
    關係，被上訴人給付違約金，顯就被上訴人違約行為輕重之
    態樣，為程度上之分類；各種不同之違約行為，破壞上訴人
    婚姻生活圓滿及幸福之程度並不相同，造成之損害亦不相同
    。然系爭和解書就前揭不同態樣之違約，一律約定違約金為
    50萬元，顯未慮及各種不同程度之違約行為，其侵害上訴人
    權利之情形並非均相同，自有斟酌被上訴人違約行為之客觀
    事實，以審究上訴人請求之違約金是否過高。復系爭和解書
    係因被上訴人與楊士亮有通姦行為而為和解，被上訴人賠償
    上訴人之金額為15萬元，如以本案被上訴人違約情形僅為進
    行非公司業務上之正當往來或繼續為男女朋友之行為，顯未
    達通姦程度，上訴人所受損害程度，尚較通姦為輕，經原審
    斟酌上情及社會經濟狀況，認兩造約定之違約金過高，應予
    酌減為10萬元，自屬適當，於法並無不合。且被上訴人經此
    一事，現業與配偶離婚，居無定所，未能與鍾愛之子女共同
    生活，精神甚感痛苦，又被上訴人工作薪資不高，僅能餬口
    ，實無力再負擔高額賠償。是被上訴人與楊士亮會面，已付
    出家破人散及需負擔鉅額賠償費用之代價，不可謂不大，而
    楊士亮既尚能與上訴人繼續維持和諧之婚姻生活，未因此受
    影響，足見原審判決被上訴人應負擔10萬元之損害賠償金額
    應已足夠，並無不當。
、本件經兩造整理並協議簡化爭點如下（依民事訴訟法第 270
    條之1第3項之規定，當事人就其主張之爭點，經依同條第 1
    項第3款或第2項為協議者，應受其拘束。但經兩造同意變更
    ，或因不可歸責於當事人之事由或依其他情形協議顯失公平
    者，不在此限。）：
一、兩造不爭執之事項（本院逕採為判決之基礎，毋庸證明）：
    被上訴人與上訴人之配偶楊士亮因通姦案於98年 9月17日與
    上訴人達成民事和解，由被上訴人給付上訴人15萬元精神賠
    償，上訴人於收受賠償金後，撤回對被上訴人之刑事告訴，
    並簽立和解書。在該和解書第 4條約定若被上訴人未履行本
    約，或日後再與楊士亮進行非公司業務上之正當往來，或繼
    續為男女朋友或通姦關係，被上訴人應再賠償違約金50萬元
    。
二、兩造爭執之事項（本院判斷）：
  (一)被上訴人有無違反和解書第 4條之約定，而應給付上訴人違
    約金50萬元？
  (二)兩造約定之違約金是否過高而應予酌減？
肆、本院之判斷：
一、本件被上訴人與上訴人之配偶楊士亮因通姦案於98年 9月17
    日與上訴人達成民事和解，由被上訴人給付上訴人15萬元精
    神賠償，上訴人於收受賠償金後，撤回對被上訴人之刑事告
    訴，並簽立和解書。在該和解書第 4條約定若被上訴人未履
    行本約，或日後再與楊士亮進行非公司業務上之正當往來，
    或繼續為男女朋友或通姦關係，被上訴人應再賠償違約金50
    萬元，此有該和解書附於原審卷可稽（原審卷第15頁）。是
    本件上訴人依和解書第 4條請求被上訴人損害賠償，所應審
    酌者，析述如下：
  (一)被上訴人有無違反和解書第 4條之約定，而應給付上訴人違
    約金50萬元？
    (1)上訴人主張被上訴人於98年 9月17日與上訴人達成民事和
      解，竟違反和解書之約定，與上訴人配偶楊士亮不正當之
      往來，約定見面聊天、相互撫慰等；並頻繁以 SKYPE聯繫
      聊天，其中於98年12月28日下午1時許的SKYPE的談話內容
      並提及雙方交往與性行為之過程，甚而討論如何防範上訴
      人起疑，與相約下次見面的時間，而違反和解書第 4條約
      定等事實，業據上訴人提出被上訴人與楊士亮於98年12月
      28日下午1時許的SKYPE的談話內容之列印資料及上訴人與
      被上訴人對話錄音譯文為證，且被上訴人亦自承於與上訴
      人簽立和解書後，有與楊士亮見面2次及以SKYPE聊天2、3
      次之事實，並經上訴人之配偶楊士亮於原審99年 9月29日
      言詞辯論期日到庭證述屬實（參原審卷第65頁至第68頁）
      ，雖證人楊士亮證稱在98年10月到99年1月間，曾3次與被
      上訴人見面，且見面後多少給付被上訴人金錢，聊天及相
      互撫慰等之事實，為被上訴人所否認，並抗辯只有見面 2
      次面，且楊士亮想要愛撫，被上訴人都有拒絕等語。然查
      楊士亮雖係上訴人之配偶，然其亦同意具結證言；且因前
      曾與被上訴人通姦，與上訴人之感情並不和睦，因而與上
      訴人簽定和解書，亦有相同之違約金約定，亦據楊士亮證
      述明確；可認楊士亮陳述與被上訴人有無不正當之往來時
      ，亦係陳述自己是否有違其與上訴人和解約定之情事，自
      無偏頗上訴人，而故為不利於被上訴人，且亦不利於己之
      陳述，其所為證言，應屬可採。另參酌被上訴人與楊士亮
      在前述 SKYPE聊天之內容，提到「a_ling（被上訴人）說
      ：其實你的需求很強每天都可以啊。pipo（證人楊士亮）
      說：沒有"想"。a _ling說：是這樣喔。 a_ling說：但你
      都硬的起來耶。pipo說：有想就會。pipo說：想就會刺激
      就會硬。pipo說：我白天跟你聊。pipo說：都會想。a_li
      ng說：想我跟你ㄚ。pipo說：邊聊時。pipo說：會想起以
      前的情景。a_ling說：我較懷念在 M。pipo說：短期不方
      便。pipo說：也要先存錢。a_ling說：我是說如果想起的
      話。pipo說：(nod)。pipo說：大都想起在M。a_ling說：
      是啊。pipo說：我也是。pipo說：還有第一次從 x花那一
      次。a_ling說：嗯。pipo說：我現在硬了。a_ling說：阿
      。a_ling說：你這麼說。a_ling說：我也濕了。a_ling說
      ：週三要見面喔。pipo說：會的。a_ling說：希望嶄新的
      一年會順心如意。pipo說：恩。pipo說：有經驗。pipo說
      ：就不會重蹈覆轍。a_ling說：我知道你會保護我們之間
      。a_ling說：我相信你。」有該列印資料在卷可證（原審
      卷第16頁至第19頁），可認被上訴人與楊士亮往來時，言
      談之間，對話露骨而親密，而與楊士亮所證情節相當，應
      認上訴人主張之事實，為屬可採。被上訴人抗辯無違約情
      事，應非可採。
    (2)兩造簽定和解書之緣由係因被上訴人曾與上訴人之夫楊士
      亮通姦而為民事上之和解，由被上訴人賠償上訴人150,00
      0元， 上訴人並應於受領被上訴人之賠償金後二日內向檢
      察官撤回對被上訴人之告訴；是該和解書第 4條「違約金
      ：若甲方（被上訴人）未履行本約，或日後再與丙方（證
      人楊士亮）進行非公司業務上之正當往來或繼續為男女朋
      友或通姦關係，甲方應再賠償違約金五十萬元。」之約定
      ，應認係兩造約定被上訴人於和解後，不得再與證人楊士
      亮有非正當之往來，或繼續為男女朋友，或為通姦行為等
      ，如有違反，即應負給付違約金之責任。
    (3)本件被上訴人於與上訴人和解後，仍有與證人楊士亮約定
      見面聊天、相互撫慰，並以 SKYPE聯繫聊天等行為，業如
      前述；並參酌其聊天之內容，顯已超越一般普通朋友之對
      話，並提及性愛之過程及當下之反應，自可認已有妨害上
      訴人夫妻維持婚姻共同生活圓滿及幸福之權利，而屬與楊
      士亮進行非公司業務上之正當往來或繼續為男女朋友，如
      是被上訴人違反前揭和解書第 4條約定之內容，至堪認定
      ，則被上訴人自應依該約定，負給付違約金之責。
    (4)再以，本件被上訴人於原審判決後，並未對原審所認定之
      事實提起上訴，是其再於上訴時，再行主張衡諸談話內容
      僅是閒話家常，雖有部分懷念以前交往情境而發生生理反
      應之露骨對話，但僅是虛擬網路世界因宣洩情緒或開玩笑
      而發表之言論，不能逕認定現實生活中被上訴人與楊士亮
      於98年 9月17日後，有再發生通姦或婚外情等不正當往來
      之行為。被上訴人與上訴人簽立系爭和解書後，雖曾與證
      人楊士亮見過 2次面，惟否認有愛撫之事實，見面之目的
      是證人楊士亮欲交付被上訴人金錢貼補被上訴人與上訴人
      和解之費用。且證人楊士亮曾恐嚇被上訴人其握有偷拍之
      性愛光碟，如果不見面，會告訴被上訴人之配偶，所以被
      上訴人於98年 9月17日後與楊士亮見面，是受其利誘威脅
      所為，不是系爭和解書所規範之不正常往來云云，即非可
      採。
  (二)兩造約定之違約金是否過高而應予酌減？
    (1)按，約定之違約金額過高者，法院得減至相當之數額，民
      法第 252條定有明文。故約定之違約金苟有過高情事，法
      院即得依此規定核減至相當之數額，無待債權人請求給付
      後始得核減。此項核減，法院得以職權為之，亦得由債務
      人訴請法院核減。違約金是否相當，應依一般客觀事實、
      社會經濟狀況及當事人所受損害情形，以為衡量之標準，
      若所約定之額數，與實際損害顯相懸殊者，法院自得酌予
      核減，並不因懲罰性違約金或賠償額預定性違約金而異（
      最高法院90年度台上字第857號裁判意旨參照）。
    (2)本件上訴人提起上訴後，主張系爭和解書與一般商業行為
      之合約書不同，後者係為規範交易行為之不履行，為保障
      商業權益而立約，性質應屬「損害賠償」；而前者係為規
      範已有罪行者再次犯行，為嚇阻及約束其行為並作為和解
      之前提而立約，性質應屬「懲罰性賠償」。合約性質究應
      屬何者，應本於立約時之精神，而非原審所述之僅限於系
      爭和解書內容有無加註懲罰性及賠償性之損害賠償金等語
      。惟違約金是否相當，應依一般客觀事實、社會經濟狀況
      及當事人所受損害情形，以為衡量之標準，若所約定之額
      數，與實際損害顯相懸殊者，法院自得酌予核減，並不因
      懲罰性違約金或賠償額預定性違約金而異。是本院審酌者
      ，並不能侷限於系爭和解書第 4條之約定內容有無加註懲
      罰性及賠償性之損害賠償金，而應在於約定之違約金是否
      過高，是上訴人此之主張，不足為採。
    (3)依兩造系爭和解書第4條約定違約金之金額為500,000元，
      為兩造所不爭執，則依上揭說明，本件所應審酌者，即為
      上開約定之違約金是否過高。而契約當事人約定之違約金
      是否過高，應依一般客觀之事實、社會經濟狀況、當事人
      實際上所受損害及債務人如能如期履行債務時，債權人可
      享受之一切利益為衡量標準。查，本件兩造系爭和解書約
      定違約金之目的，在於上訴人為維持其婚姻共同生活圓滿
      及幸福之權利，藉以拘束被上訴人不得再為有礙上訴人婚
      姻生活圓滿及幸福之行為；惟其既約定被上訴人與楊士亮
      進行非公司業務上之正當往來或繼續為男女朋友或通姦關
      係，被上訴人即須給付違約金，顯然就被告違約行為輕重
      之態樣，為程度上之分類；各種不同之違約行為，破壞上
      訴人婚姻生活圓滿及幸福之程度，並不相同，所造成之損
      害亦不相同。自有斟酌被上訴人違約行為之客觀事實，以
      審究本件上訴人請求之違約金是否有過高之情事。再查原
      和解契約係因被上訴人與楊士亮有通姦行為而為和解，被
      上訴人賠償上訴人之金額為 150,000元，如以本件被告違
      約之情形，僅為進行非公司業務上之正當往來或繼續為男
      女朋友之行為，顯未達通姦之程度，上訴人所受損害，程
      度上尚較通姦為輕；經斟酌上情及社會經濟狀況，本院仍
      認兩造約定之違約金為屬過高，應予酌減為 100,000元，
      始為適當。是本院認被上訴人抗辯系爭和解契約關於違約
      金約定過高等情，尚屬可採。因而認上訴人主張依兩造和
      解書第4條約定，請求被上訴人給付違約金500,000元，應
      僅於 100,000元之範圍內為有理由，逾此部分之金額即屬
      無據，為無理由。
二、綜上所述，原審依系爭和解契約之法律關係，審酌上情，判
    命被上訴人給付上訴人 100,000元及自起訴狀繕本送達翌日
    即99年 8月11日起至清償日止，按年息5%計算之利息，並駁
    回上訴人其餘逾此範圍之請求，經核並無違誤。上訴人就其
    敗訴部分提起上訴，指摘原判決不當，求予廢棄改判，並請
    求被上訴人應再給付上訴人 200,000元即自起訴狀繕本送達
    翌日起至清償日止，按年息5%計算之利息，為無理由，應予
    駁回。
三、兩造事證已臻明確，兩造其餘主張、陳述及所提證據，經審
    酌與本院前揭判斷不生影響，毋庸再予審酌，併此敘明。
四、據上論結，本件上訴為無理由，依民事訴訟法第436條之1第
    3項、第449條第1項、第78條，判決如主文。
中    華    民    國   100    年    4     月    15    日
                  民事第一庭  審判長法  官  李悌愷
                                    法  官  莊嘉蕙
                                    法  官  顏世傑
上正本證明與原本無異。
不得上訴。
中    華    民    國   100    年    4     月    15    日
                                    書記官  賴亮蓉